【裁判字號】    91,訴,716
【裁判日期】    920416
【裁判案由】    勞保
【裁判全文】
臺北高等行政法院判決                              九十一年度訴字第七一六號
                              .
    原      告  甲○○
    被      告  勞工保險局
    代  表  人  廖碧英總經理.
    訴訟代理人  丙○○
                乙○○
右當事人間因勞保事件，原告不服行政院勞工委員會中華民國九十年十二月十四日（
發文：九十一年一月二十二日台九十勞訴字第○○五三三三八號）訴願決定，提起行
政訴訟，本院判決如左：
    主  文
原告之訴駁回。
訴訟費用由原告負擔。
    事  實
一、事實概要：原告係以國泰人壽保險股份有限公司為投保單位，為勞工保險（下稱
    勞保）之被保險人，原告因車禍受傷害，致顏面鼻樑下方遺存疤痕，於民國（下
    同）九十年三月二十六日向被告申請依勞保殘廢給付標準表第五十七項第八等級
    （給付標準三百六十日）殘廢補助費並申請增給百分之五十之職業傷害補償費。
    。案經被告以其殘廢程度不符規定，於同年六月四日以九十保給字第六○三○
    ○八○號書函（下稱原處分）否准。原告不服，向勞工保險監理委員會申請審議
    ，經該委員會以九十年九月十一日九十保監審字第二一一六號審定書審定駁回後
    ，提起訴願，嗣經行政院勞工委員會訴願決定駁回，遂提起本件行政訴訟。
二、兩造聲明：
  (一)原告聲明求為判決：
    1.訴願決定、爭議審定及原處分均撤銷。
    2.被告應作成給付原告新台幣（下同）六十二萬六千四百元之行政處分。
  (二)被告聲明求為判決：如主文所示。
三、兩造之爭點：
  (一)原告主張之理由：
    1.原告因車禍所造成之嚴重鼻樑下方不規則撕裂傷（貫穿裡外縫合十餘針，不僅
      遺存疤痕，且漸漸有顏面神經麻痺之痛苦，盼能體諒女性商業同胞之危險性。
    2.本件原告身體所遺存之障害，業經強制汽車意外險之保險人，參照勞保殘廢給
      付標準表第五十七項第八等級三百六十日之給付標準給付原告三十六萬二千四
      百九十五元，而今申請勞保殘廢給付，適用殘廢標準相同，卻困難重重，毫無
      保障可言。保險法規定，一旦有爭議要以對被保險人有利之認定。
    3.原告的疤痕是五公分以上不規則的線狀痕。投保薪資每日為一千一百六十元，
      故申請被告依第八等級三百六十日之給付標準給付殘廢補助費四十一萬七千六
      百元，並申請增給百分之五十之殘廢補償費二十萬八千八百元，合計六十二萬
      六千四百元。
  (二)被告主張之理由：
    1.按「被保險人因普通傷害或罹患普通疾病：經治療終止後，如身體遺存障害，
      適合殘廢給付標準表規定之項目，並經保險人自設或特約醫院診斷為永久殘廢
      者，得按其平均月投保薪資，依同表規定之殘廢等級及給付標準，一次請領殘
      廢補助費，‧‧‧。被保險人領取普通傷病給付期滿，或其所患普通傷病經治
      療一年以上尚未痊癒，如身體遺存障害，適合殘廢給付標準表規定之項目，並
      經保險人自設或特約醫院診斷為永不能復原者，得比照前項規定辦理。」及「
      被保險人因職業傷害或罹患職業病，經治療終止後，如身體遺存障害，適合殘
      廢給付標準表規定之項目，並經保險人自設或特約醫院診斷為永久殘廢者，依
      同表規定之殘廢等級及給付標準，增給百分之五十，一次請領殘廢補償費。被
      保險人領取職業傷病給付期滿，尚未痊癒，如身體遺存障害，適合殘廢給付標
      準表規定之項目，並經保險人自設或特約醫院診斷為永久不能復原者，得比照
      前項規定辦理」勞保條例第五十三條及第五十四條定有明文。又勞保殘廢給付
      標準表「頭、臉、頸」障害系列第五十七障害項目：「頭部、顏面部或頸部受
      損壞致遺存顯著醜形者。」為第十級殘廢給付標準二百二十日。該障害系列附
      註二規定，「顯著醜形」依左列範圍為準：‧‧‧(二)在顏面部遺存雞卵大以上
      之瘢痕或五公分以上之不規則線狀痕，或直徑三公分以上之組織凹陷。(三)在頸
      部遺存手掌大（不包括五指）以上之瘢痕者。本件原告於九十年四月四日申請
      殘廢給付，並檢附道安醫院九十年三月二十六日出具同日治療終止審定殘廢之
      勞工保險殘廢診斷書，其上載略以，原告因車禍受傷致顏面遺存疤痕。案經被
      告依原告所送殘廢診斷書、彩色照片及被告彰化辦事處派員訪查記錄報告審查
      ，以原告顏面鼻樑下方雖有不規則傷痕三公分左右，惟右側鼻子下方傷痕約兩
      公分需撥開鼻頭且近看方能看見有受傷痕跡，未達與人相遇時可引起他人注意
      之程度，乃核定否准所請殘廢給付，揆諸首揭規定，並無不合。原告不服申請
      審議，復經勞工保險監理委員會審定駁回，原告再提訴願，亦經駁回在案。
    2.至原告主張其已迅速正確獲得機車強制險傷殘補助，而勞保給付時近兩年還無
      結果一節，惟查強制機車責任險與勞工保險給付之法令各異，尚不得執為本件
      亦應作相同論處之依據。
    3.被告主張線狀痕是三公分，不足五公分。鼻樑旁的二公分疤痕並不明顯，不
      應計入。較清楚不規則的線狀痕只有三公分，都達不到與人相遇引人注意的程
      度。
    理  由
一、原告起訴主張：原告係勞保之被保險人，日投保薪資一千一百六十元，因在執行
    職務收取保險費途中，因車禍上唇受有不規則撕裂傷，經縫合十六針，治療一年
    後，尚遺存不規則線狀疤痕長五公分，乃向被告申請殘廢補助費並申請增給百分
    之五十之職業傷害補償費。詎告以原告殘廢程度不符規定否准，於法未合，為此
    請求如聲明所示云云。
二、被告則以：原告顏面遺存之疤痕，雖有五公分，但其中不規則之線狀痕僅三公分
    長，鼻樑旁的二公分疤痕並不明顯，且達不到與人相遇引人注意的程度，不適合
    勞保殘廢給付標準表第五十七障害項目，被告乃依法否准之等語置辯。
三、本件兩造不爭：原告係勞保之被保險人，日投保薪資一千一百六十元，原告因受
    車禍傷害致顏面遺存之疤痕長五公分等情，並有道安醫院殘廢診斷書附於原處分
    卷可稽，堪信為真實。
四、按「被保險人因普通傷害或罹患普通疾病：經治療終止後，如身體遺存障害，適
    合殘廢給付標準表規定之項目，並經保險人自設或特約醫院診斷為永久殘廢者，
    得按其平均月投保薪資，依同表規定之殘廢等級及給付標準，一次請領殘廢補助
    費，‧‧‧。被保險人領取普通傷病給付期滿，或其所患普通傷病經治療一年以
    上尚未痊癒，如身體遺存障害，適合殘廢給付標準表規定之項目，並經保險人自
    設或特約醫院診斷為永不能復原者，得比照前項規定辦理。」及「被保險人因職
    業傷害或罹患職業病，經治療終止後，如身體遺存障害，適合殘廢給付標準表規
    定之項目，並經保險人自設或特約醫院診斷為永久殘廢者，依同表規定之殘廢等
    級及給付標準，增給百分之五十，一次請領殘廢補償費。被保險人領取職業傷病
    給付期滿，尚未痊癒，如身體遺存障害，適合殘廢給付標準表規定之項目，並經
    保險人自設或特約醫院診斷為永久不能復原者，得比照前項規定辦理」勞保條例
    第五十三條及第五十四條分別定有明文。而勞保殘廢給付標準表「頭、臉、頸」
    障害系列僅列有第五十七障害項目：「頭部、顏面部或頸部受損壞致遺存顯著醜
    形者。」，是本件之爭執，厥在於原告顏面所遺存之障害其殘廢程度是否已達於
    上開第五十七項？
五、經查：
  (一)按勞保殘廢給付標準表關於「頭、臉、頸」障害系列第五十七項係規定「頭部、
    顏面部或頸部受損壞致遺存顯著醜形者」，而該障害項目之附註一規定：頭部、
    顏面部及頸部之醜形係指遺存於頭部、臉部及頸部日常露出有礙外觀之醜形者。
    又附註二規定，「顯著醜形」依左列範圍為準：(一)在頭部遺存手掌大（不包括五
    指）以上之瘢痕者。(二)在顏面部遺存雞卵大以上之瘢痕或五公分以上之不規則線
    狀痕，或直徑三公分以上之組織凹陷（與人相遇時可引起他人注意之程度）者。
    (三)在頸部遺存手掌大（不包括五指）以上之瘢痕者。是關於顏面部遺存之疤痕須
    為雞卵大以上之瘢痕或五公分以上之不規則線狀痕或直徑三公分以上之組織有礙
    外觀之醜形組織凹陷三者之一，且達與人相遇時可引起他人注意之程度之有礙外
    觀之醜形，始足當之。
  (二)查依原處分卷所附之原告顏面部彩色照片二張及經本院於言詞辯論期日當庭勘驗
    原告顏面部之疤痕之結果，該疤痕其中約二公分，緊接原告鼻樑，其餘三公分則
    恰在鼻樑下方之人中位置，又該線狀痕因縫合緊密，寬度甚小，且其色澤與四周
    皮膚十分相近，非仔細觀察尚不得見該五公分疤痕之全貌，殊難謂與人相遇時可
    引起他人如何之注意，與前揭所稱之「顯著醜形」尚屬有間。
  (三)至強制汽車責任保險制度固與勞保制度，均屬強制保險之一種，且殘廢給付之標
    準亦相同，惟被保險人身體遺存之障害，究適合於殘廢給付標準表之何項目，仍
    應依個案妥適認定，不受他保險是否已為給付之拘束，附此敘明。
六、綜上所述，原處分以原告申請不符勞保殘廢給付標準表規定之殘廢程度為由，否
    准原告申請殘廢補助費及增給百分之五十殘廢補償費之部分，認事用法，均無違
    誤，爭議審定及訴願決定遞予維持，亦無不當，原告起訴請求撤銷原處分、爭議
    審定及訴願決定及判命被告應作成給付原告六十二萬六千四百元之行政處分，為
    無理由，應予駁回。
據上論結，本件原告之訴為無理由，爰依行政訴訟法第九十八條第三項前段，判決如
主文。
中    華    民    國    九十二      年      四        月      十六      日
                 臺 北 高 等 行 政 法 院   第 一 庭
                                審 判 長 法  官  王  立  杰
                                         法  官  黃  本  仁
                                         法  官  王  碧  芳
右為正本係照原本做成。
如不服本判決，應於送達後二十日內，向本院提出上訴狀並表明上訴理由，如於本判
決宣示後送達前提起上訴者，應於判決送達後二十日內補提上訴理由書（須按他造人
數附繕本）。
中      華      民      國    九十二    年      四      月     十七     日
                                         法 院 書 記 官 鄭聚恩


司法院資訊處製作；財團法人民間司法改革基金會備份。
